【裁判字號】    90,易,1494
【裁判日期】    900906
【裁判案由】    毀損
【裁判全文】
臺灣臺南地方法院刑事判決                          九十年度易字第一四九四號
    公  訴  人  臺灣台南地方法院檢察署檢察官
    被      告  甲○○
右列被告因毀損等案件，經檢察官提起公訴（九十年度偵續字第三九號），本院判決
如左：
    主  文
甲○○無罪。
    理  由
一、公訴意旨略以：被告甲○○於民國八十九年十一月七日上午十時許，前往現由告
    訴人丙○○占有使用中房屋（門牌號碼為台南縣新營市○○路一一八號之二），
    僱請不知情之鎖匠張明田（業經不起訴處分確定），將該房屋一樓大門上之門鎖
    破壞後，無故侵入該房屋內，因認被告涉犯犯刑法第三百五十四條之毀損罪嫌及
    同法第三百零六條第一項之無故侵入住宅罪嫌等語。
二、按犯罪事實應依證據認定之，無證據不得推定其犯罪事實；又不能證明被告犯罪
    或其行為不罰者，應諭知無罪之判決，此刑事訴訟法第一百五十四條、第三百零
    一條第一項分別定有明文；又告訴人之告訴，係以使被告受刑事訴追為目的，是
    其陳述是否與事實相符，仍應調查其他事實以資審認，始得為被告不利之認定；
    又認定不利於被告之事實，須依積極證據，茍積極證據不足為不利於被告事實之
    認定時，即應為有利於被告之認定，更不必有何有利之證據，此經最高法院五十
    二年台上第一三○○號、第三十年上字第八一六號著有判例可資參照。
三、本件公訴人認被告甲○○涉有刑法第第三百零六條、第三百五十四條之罪嫌，無
    非係以告訴人丙○○之指訴、證人張明田之證述及卷附門鎖毀壞之照片，且係爭
    房屋雖為被告所購買，但未交付，仍在告訴人佔有使用中，既該房屋仍在告訴人
    持有中，被告未經告訴人之許可，利用不知情之鎖匠毀壞該門鎖，即該當上情等
    資為依據。
四、訊據被告甲○○固不否認請鎖匠開門並損壞門鎖，然矢口否認有何毀損及無故侵
    入住宅之犯行，辯稱：請張明田打開鎖後，在門口看屋內情形，之後就離去，並
    未進入屋內，且該房子其已向周明娟買受，應不構成毀損等語。
五、按刑事訴訟法第二百三十二條所謂之犯罪被害人，係指其法益因他人犯罪而直接
    受其侵害者而言。故凡財產法益被害時，該財產之所有權人固為直接被害人，即
    對於該財產有事實上管領力之人，因他人之犯罪行為而管領權受有侵害者，亦不
    失為直接被害人，是本件告訴人認因被告前開行為足使管領權受有損害，亦得提
    本件告訴，核先敘明。
六、又刑法第三百五十四條之毀損罪，須以毀棄、損壞『他人之物』或致令不堪用，
    足以生損害於公眾或他人，為成立要件；又刑法第三百零六條第一項之不法侵入
    住宅罪，所謂「無故」，係指無正當理由；稱「侵入」，係指未得有支配或管理
    權人之允許，擅自入內者而言。經查，系爭門牌號碼為台南縣新營市○○路一一
    八號之二之房屋，係被告以其母（洪吳是）之名義，於八十九年十月九日向案外
    人李明娟所購買，此有買賣契約書及土地及房屋登記簿謄本各一紙附卷足參，即
    被告對係爭房屋有管理、使用權，則被告進入該屋，尚非無正當理由，亦非擅自
    入內，況公訴人認被告進入係爭房屋內之事實，係依被告於偵查中供承有見到屋
    內之狗（據告訴人稱：狗係養在二樓），及鎖匠張明田所稱被告確有進入屋內約
    五分鐘等語，然被告堅決否認上情，辯稱：伊開鎖後，看到裡面有雜物、東西、
    所以並未進去，伊從未供稱有見到屋內之狗等語。然鎖匠張明田於第一次偵訊時
    證稱：被告並未進入屋內，他才踩一腳進門，就聽見狗叫，又有很多東西，他就
    未再進去等語（見八十九年十二月一日詢問筆錄）、嗣於第二次偵訊時證稱：被
    告有進入屋內，大約五分鐘後出來等語（見九十年一月十八日詢問筆錄），顯示
    證人張明田就被告是否有進入屋內，前後所述矛盾，無從採信何者為真正。至被
    告於偵查中僅供稱：伊有聽到狗叫等語（見八十九年十二月一日詢問筆錄），但
    並未稱：見到狗等語。然聲音之傳遞，並非因隔間而有所阻隔，縱告訴人二樓有
    養寵物，亦無法以被告聽到狗叫聲，即得證明被告有進入係爭屋內，況證人乙○
    ○○（鄰人）於本院審理時亦證稱：我們家住在隔壁，也有養狗等語（八十九年
    八月十四日訊問筆錄），則被告所聽到之狗叫聲，是否來自告訴人家犬，亦令人
    生疑竇？故依前開說明難認被告於開說後有進入係爭房屋屋內，此與刑法第三百
    零六條第一項之不法侵入住宅罪之構成要件不符。又系爭房屋，由被告依法承買
    ，取得所有權，已如前述，次查系爭房屋之『門鎖』，係屬該屋之附屬物，房屋
    既移轉被告所有，告訴人豈能單獨就『門鎖』部分，擁有所有權？是該『門鎖』
    應為被告所有，並非他人之物，被告僱請鎖匠將之毀壞，係屬毀損自己之物，當
    無毀損他人之物之問題，核與刑法第三百五十四條之構成要件不相符合。本件事
    證已甚明灼，告訴人雖提出水電收據等文件、請傳喚證人，以資證明仍居住於該
    屋內等情，然與本件之爭點無涉，核無必要，爰不予調查，併予敘明。
七、此外復查無其他積極證據足資證明被告有何侵入住宅、毀損之犯行，其犯罪尚屬
    不能證明，爰依法為無罪之諭知。
據上論斷，應依刑事訴訟法第三百零一條第一項，判決如主文。
中    華    民    國      九十      年      九       月        六       日
      臺灣臺南地方法院刑事第三庭
                                          法  官  蔡  奇  秀
右正本證明與原本無異。
如不服本判決，應於判決送達後十日內，向本院提出上訴狀。
                                          書記官  歐  貞  妙
中    華    民    國      九十      年      九       月        七       日


司法院資訊處製作；財團法人民間司法改革基金會備份。
